臺灣臺中地方法院刑事裁定
110年度聲字第3982號
聲明異議人    
即受刑人    王奕祥（原名王吉祥）




上列聲明異議人即受刑人因妨害風化案件，對於臺灣臺中地方檢
察署檢察官之執行指揮（110年度執字第12194號）聲明異議，本
院裁定如下：
    主    文
異議駁回。
    理    由
一、聲明異議意旨略以：聲明異議人即受刑人（下稱受刑人）甲
    ○○僅係提供兒子之帳戶供哥哥使用，並未因此受有犯罪所得
    ，且受刑人現於工地工作，需支持一家生計，父親原因中風
    住院，現出院仍不時需回診，除需人輪流照顧仍需經濟支援
    。法院僅判決三月短期刑，並得易科罰金，無犯罪所得，犯
    後態度良好，並與檢察官為認罪協商，惟竟無法易科罰金，
    客觀上難以相信應以入監服刑始能收矯正之效，爰聲請法院
    另為裁定為准予易科罰金等語。
二、按受刑人或其法定代理人或配偶，以檢察官執行之指揮為不
    當者，得向諭知該裁判之法院聲明異議；法院應就疑義或異
    議之聲明裁定之。刑事訴訟法第484條及第486條分別定有明
    文。次按犯最重本刑為5年以下有期徒刑以下之刑之罪，而
    受6月以下有期徒刑或拘役之宣告者，得以新臺幣（下同）1
    000元、2000元或3000元折算1日，易科罰金。但易科罰金，
    難收矯正之效或難以維持法秩序者，不在此限。刑法第41條
    第1項定有明文。故有期徒刑或拘役得易科罰金之案件，法
    院所諭知者，僅係易科罰金時之折算標準而已，至於是否准
    予易科罰金，仍賦予執行檢察官視個案具體情形，依前開法
    律規定而為裁量，亦即執行檢察官得考量受刑人之一切主、
    客觀條件，審酌其如不接受有期徒刑或拘役之執行，是否難
    達科刑之目的、收矯正之成效或維持法秩序等，以作為其裁
    量是否准予易科罰金之憑據，非謂受刑人受6個月以下有期
    徒刑或拘役之宣告時，執行檢察官即必然應准予易科罰金。
    且上開法條所稱「難收矯正之效」及「難以維持法秩序」，
    均屬不確定法律概念，此乃立法者賦予執行者能依具體個案
    ，考量犯罪所造成法秩序等公益之危害大小、施以自由刑，
    避免受刑人再犯之效果高低等因素，據以審酌得否准予易科
    罰金，亦即執行者所為關於自由刑一般預防（維持法秩序）
    與特別預防（有效矯治受刑人使其回歸社會）目的之衡平裁
    量，非謂僅因受刑人個人家庭、生活處遇值得同情即應予以
    准許；且法律賦予執行檢察官此項裁量權，僅在發生違法裁
    量或有裁量瑕疵時，法院始有介入審查之必要，如執行檢察
    官於執行處分時，已具體說明不准易科罰金之理由，且未有
    逾越法律授權、專斷等濫用權力之情事，自不得遽謂執行檢
    察官之執行指揮為不當（最高法院100年度台抗字第646號裁
    定、108年度台抗字第536號裁定意旨參照）。從而，法律賦
    予執行檢察官此項裁量權，僅在發生違法裁量或有裁量瑕疵
    時，法院始有介入審查之必要。倘執行檢察官於執行處分時
    ，已具體說明不准易科罰金之理由，且未有逾越法律授權、
    專斷等濫用權力之情事，自不得遽謂執行檢察官執行之指揮
    為不當。
三、經查：
　㈠受刑人前因妨害風化案件，經本院以110年度訴字第1032號判
    決判處有期徒刑3月，如易科罰金以新臺幣1仟元折算1日，
    於110年9月15日確定，有該判決書及臺灣高等法院被告前案
    紀錄表附卷可稽。而受刑人經臺灣臺中地方檢察署（下稱臺
    中地檢署）通知後於110年10月29日到案執行，向執行檢察
    官聲請易服社會勞動，經執行檢察官審酌「受刑人前有1次
    酒駕公共危險、2次媒介性交易，經分別易服社會勞動、易
    科罰金後，仍不知悔焙，再犯本件幫助媒介性交，且連同本
    件，有3件均為累犯，其數年內多次妨害風化，影響社會治
    安，惡性非輕，不發監難收矯正之效，復無法維持法秩序」
    而否准受刑人易服社會勞動及易科罰金之聲請，予以發監執
    行等情，業經本院調取臺中地檢署110年度執字第12194號執
    行卷宗全卷核閱無誤。
　㈡經本院核閱上開執行卷宗後，可知受刑人於110年10月29日到
    案執行，即向執行檢察官提出「請求准予易服社會勞會聲請
    表」，並以陳述意見書載明「雙親要養、子女兩個就學、我
    也在工地當粗工，還租屋，請檢察官能夠可以社會勞動，一
    方面可以照顧雙親、兒子和女兒生活。」經執行檢察官全盤
    審酌，仍以上開理由（詳如前開㈠所述）否准其易服社會勞
    動之聲請，並將上開否准聲請之理由提示予受刑人知悉，詢
    問其有無意見及告知可依法向諭知該裁判之法院聲明異議，
    受刑人均表示暸解、知悉等情，嗣執行檢察官即以110年執
    字第12194號執行指揮書發監執行，同時載明不准易科罰金
    與社會勞動之旨，此有臺灣高等法院被告前案紀錄表、臺中
    地檢署點名單、受刑人請求准予易服社會勞動聲請表、聲請
    易科罰金/社會勞動陳述意見書、執行筆錄、執行指揮書在
    卷可稽。足認檢察官於核發本案執行指揮書為指揮執行前，
    已給予受刑人充分陳述意見之機會，並審酌受刑人聲請易服
    社會勞動之意見，而向受刑人說明不准易服社會勞動及易科
    罰金之理由後，再給予其陳述意見之機會，顯已合於正當法
    律程序之要求。
　㈢另按執行裁判由為裁判法院之檢察官指揮之，刑事訴訟法第4
    57條第1項前段定有明文。而為妥適運用刑法易服社會勞動
    之相關規定，並使檢察機關辦理易服社會勞動在執行作業上
    有統一客觀之標準可循，法務部乃訂定檢察機關辦理易服社
    會勞動作業要點，其中第5條第8項規定：「有下列情形之一
    者，應認有『確因不執行所宣告之刑，難收矯正之效或難以
    維持法秩序』之事由：1.三犯以上且每犯皆因故意犯罪而受
    有期徒刑宣告之累犯。2.前因故意犯罪而受逾6月有期徒刑
    之宣告，執行完畢或赦免後，5年以內故意再犯本案而受有
    期徒刑之宣告者。3.前因故意犯罪於假釋中，故意再犯本案
    而受有期徒刑之宣告者。4.三犯以上施用毒品者。5.數罪併
    罰，有4 罪以上因故意犯罪而受有期徒刑之宣告者。」執行
    檢察官所為准否易服社會勞動之執行命令，自應參酌上開作
    業要點。查本案受刑人前於：⑴105年間因公共危險酒駕案件
    ，經本院以105年度沙交簡字第1037號判決判處有期徒刑3月
    確定；⑵又於108年度間因妨害風化案件，經臺灣雲林地方法
    院以107年度訴字第682號判決判處有期徒刑2月確定；⑶復於
    108年間再因偽造文書等案件，經本院108年度訴字第956號
    判決判處有期徒刑3月（偽造文書罪部分）、有期徒刑4月（
    圖利容留性交罪部分），應執行有期徒刑6月確定。前開⑵⑶
    二案復經本院以108年度聲字第4182號裁定應執行有期徒刑8
    月確定，且經分別易服社會勞動、易科罰金執行完畢後，再
    犯本件幫助圖利媒介性交罪，有被告前案紀錄表在卷可憑，
    足見受刑人已有三犯以上且每犯皆因故意犯罪而受有期徒刑
    宣告之累犯之情形，核與上開要點第5條第8項第1目規定相
    符。故執行檢察官以上開理由（詳如上開㈠所述），否准許
    受刑人易服社會勞動之聲請，足見檢察官於指揮執行時，除
    已具體說明其不准受刑人易服社會勞動之理由，且係由受刑
    人歷次犯罪情形、時間等因素，審慎衡量易刑處分對於受刑
    人有無可能發揮矯治成效及維持法律秩序之必要，而認受刑
    人應入監執行，方能收刑罰矯正之效，俾以維持法秩序，此
    誠屬法律授權檢察官所行使之合義務性裁量，觀其內容亦無
    違法或不當，尚難認檢察官裁量權之行使有何裁量瑕疵、逾
    越法律授權或專斷等濫用權限之不當情事，實無從率認檢察
    官執行指揮有何不當之處。
　㈣聲明異議意旨另以本院僅判處三月短期刑，並得易科罰金，
    無犯罪所得，犯後態度良好，並經檢察官同意為認罪協商，
    惟竟無法易科罰金，客觀上難以相言應以入監服刑始能收矯
    正之效云云。然按「再抗告人與公訴檢察官所達成認罪協商
    之合意，其內容係再抗告人願受科刑之範圍。第一審法院依
    其合意所為之判決，主文中所諭知者僅為如易科罰金，其易
    科罰金之折算標準，而不及於非屬法院職權之易科罰金准許
    與否之決定。執行檢察官審酌再抗告人本件犯罪情節，認如
    不入監執行難以收矯治之效或難以維持法秩序，乃本其法律
    所賦與指揮刑罰執行職權之行使，對具體個案所為之判斷，
    並未逾越法律授權，亦無專斷等濫用權力情事，更無所謂欺
    騙民眾到案情形。」（最高法院99年度台抗字第409號刑事
    裁定意旨參照），是依前揭最高法院裁判意旨可知，縱受刑
    人於本案係經公訴檢察官同意為認罪協商結果為有期徒刑3
    月，如易科罰金，以新臺幣1000元折算壹日，並經本院判決
    確定在案，惟此結果並不拘束執行檢察官為易科罰金准許與
    否之職權行使，是受刑人此部分之主張，亦無可採。
　㈤至受刑人前開其餘個人家庭因素之主張，業已載明於「受刑
    人聲請易科罰金/社會勞動  陳述意見書」供執行檢察官參
    酌，有該陳述意見書附於執行卷宗可憑，惟依首揭說明，此
    部分之主張，實與刑法第41條第1項但書所定易科罰金，應
    考量受刑人是否有「難收矯正之效」或「難以維持法秩序」
    之要件無涉，檢察官審酌得否易科罰金，係衡量國家對受刑
    人實施之具體刑罰權是否得收矯正之效及維持法秩序，是受
    刑人之家庭經濟狀況，本不影響檢察官上開指揮執行之認定
    ，且無從據以作為檢察官指揮將受刑人發監執行有何違法或
    不當之事證。
四、綜上所述，本件執行檢察官業已具體說明不准予受刑人聲請
    易科罰金及易服社會勞動之理由，且未有逾越法律授權、專
    斷等濫用權力之情事，故執行檢察官認為倘不發監執行所宣
    告之刑，難以收矯正之效或難以維持法秩序，而將受刑人送
    監執行，於法尚無不合。受刑人以檢察官執行指揮之命令不
    當，提起本件聲明異議，為無理由，應予駁回。
五、據上論斷，應依刑事訴訟法第486 條，裁定如主文。 　
中　　華　　民　　國　　110 　年　　11　　月　　30　　日
                  刑事第八庭    法  官  江文玉
上正本證明與原本無異。
如不服本裁定，應於送達後五日內，向本院提出抗告狀。
                                書記官  黃珮華
中　　華　　民　　國　　110 　年　　11　　月　　30  　日